【裁判字號】    88,上易,5146
【裁判日期】    890519
【裁判案由】    詐欺等
【裁判全文】
臺灣高等法院刑事判決                          八十八年度上易字第五一四六號
    上  訴  人  臺灣士林地方法院檢察署檢察官
    被      告  丙○○
右上訴人因被告詐欺等案件，不服臺灣士林地方法院八十八年度易字第二六五號，中
華民國八十八年九月十四日第一審判決（起訴案號：臺灣士林地方法院檢察署八十七
年度偵字第一０五七０號）提起上訴，本院判決如左：
    主  文
原判決撤銷。
丙○○連續以詐術得財產上不法之利益，處有期徒刑肆月，又竊盜，處有期徒刑月
，應執行有期徒刑伍月。
    事  實
一、丙○○明知已無資力支付租金，竟意圖為自己得財產上之不法利益，並基於概括
    之犯意，於八十三年十二月三十日，向台北市○○路一二八號東旺交通有限公司
    （以下簡稱東旺公司）老闆甲○○佯稱其有支付租金之能力，欲租車營業。東旺
    公司不疑有詐，將車號Ｃ七—八五二之小客車租給丙○○使用，言明租金每日新
    台幣（以下同）九百元，每日繳納一次，詎丙○○於租車後即拒付租金，於八十
    六年十月間，將該車送至春來汽車修護廠後即避不見面，積欠東旺公司租金三十
    七萬六千八百元，而得上開數額之財產上不法利益。嗣丙○○又基於同一概括犯
    意，於八十七年七月十九日，再向東旺公司老闆甲○○佯稱：其有誠意償還前欠
    租金，但需要再租車來開，才能賺錢償還，並與甲○○簽訂和解契約，保證前欠
    租金分期清償，使東旺公司陷於錯誤，又將車號ＢＷ—四六八小客車租給丙○○
    使用，言明每日租金九百元，每日繳納一次，詎交車後，丙○○拒付租金，又不
    還車，令東旺公司遍尋無著，東旺公司始知受騙，截至八十七年十一月五日，丙
    ○○為警查獲為止，又積欠東旺公司租金八萬四千六百元，而得前開數額之財產
    上不法利益。又丙○○以駕駛營業小客車為業，其因無營業小客車駕駛人執業登
    記證，為躲避警察臨檢，收入不敷支出，極需一張執業登記證。乃竟意圖為自己
    不法之所有，於民國八十七年六月間某日，在台北縣汐止鎮○○○路路旁，持不
    詳之物打破車號ＣＪ—二二七營業小客車之右後車窗（毀損部分未據告訴），竊
    取車內乙○○所有一七九五四四號之執業登記證及現金六百餘元，得手後將該執
    業登記證置於所租車號ＢＷ—四六八營業小客車內，以規避警察攔檢。嗣於八十
    七年十一月五日八時三十分許，為警於台北縣汐止鎮○○○路○段七十號前臨檢
    查獲。
二、案經東旺公司訴由台北縣警察局汐止分局報請台灣士林地方法院檢察署檢察官偵
    查起訴。
    理  由
一、訊據被告丙○○否認有何詐欺得利與竊盜犯行，辯稱：伊有積欠東旺公司租金，
    但因錢不夠，故未償還，伊並未施用詐術，又該執業登記證是在樟樹二路一公用
    電話上撿到，並未行竊云云。惟查：右開被告詐欺得利之事實，已據東旺公司之
    代表人甲○○指訴甚詳，並有租車契約書、和解書各一份在卷可稽，被告明知依
    該租金契約約定，應每日繳納租金，而其於租得小客車後，一去不回頭，亦不與
    告訴人連繫，甚至送修時亦未知會告訴人，被告於偵查中亦供承簽立和解書時，
    身無分文，顯見其並無支付之能力，甚且被告再次租得小客車後，仍不付租金，
    亦不還車，同樣亦不與告訴人連繫，足見被告二次向告訴人租車時，均心懷不軌
    ，企圖獲得免付租金之不法利益。又該執業登記證及現金六百元係遭人砸破車窗
    竊取，且被害人於遭竊當時，即向台北市交通大隊備案並申請補發新證，此業據
    被害人乙○○陳明在卷（見偵查卷第十頁），並有該執業登記證影本及贓物認領
    保管單一紙附卷可稽（見偵查卷第十二頁、第十三頁）。且被告先前因無執業登
    記證，為躲避夜間警察臨檢，僅於日間開車，收入不敷支出，極需一張執業登記
    證等情，業經被告於原審審理中陳明（見原審卷第九十一頁）。再者，執業登記
    證為從事營業駕駛之人執業所必需，對於一般人並無任何經濟或利用價值，倘該
    證為他人所竊取，必然有其特別之需要，當不致隨意棄置於公用電話上。綜上所
    述，是被告所辯，無非卸責之詞，委無足採，事證明確，被告詐欺得利與竊盜犯
    行洵堪認定。
二、核被告所為，係犯刑法第三百三十九條第二項之詐欺得利罪、第三百二十條第一
    項之竊盜罪。其先後二次詐欺得利犯行，時間密接，手法相同，而犯構成要件相
    同之罪名，顯係基於概括之犯意為之，應依連續犯之規定論以一罪，並加重其刑
    。被告所犯上開二罪，犯意各別，罪名不同，應分論併罰。
三、原審就被告所犯詐欺得利部分，有關於第一次部分諭知不受理，第二次部分諭知
    無罪，就被告所犯竊盜部分予以論罪科刑，固非無見，惟查：（一）、按案件曾
    為不起訴處分而違背第二百六十條之規定再行起訴者，固應諭知不受理判決，刑
    事訴訟法第三百零三條第四款定有明文。經查：公訴人被告前項第一次詐得租金
    部分，係以刑法第三百三十九條第二項之詐欺得利起訴，而台灣士林地方法院檢
    察署檢察官於八十六年十月十九日所為之不起訴處分，係以無證據足以證明被告
    有侵占罪嫌，而不起訴處分，此有八十六年度偵字第一一二四四號、第一二二Ｏ
    九號不起訴處分書影本附卷足憑（見原審卷第九十七頁），是本件公訴人有關於
    此部分之起訴，並不生違背刑事訴訟法第二百六十條之規定而再行起訴之問題，
    原審就此部分為不受理之諭知，自有未合。（二）本件被告係犯竊盜罪，竊取他
    人車內之現金、職業登記證，原因不一，且被告亦未持該職業登記證租車，被告
    之竊盜行為，與檢察官另為起訴之部分為詐欺得利，二者客觀上顯無方法結果之
    牽連關係，而得成立牽連犯之情形，仍應依數罪併罰處理，不受公訴人見解之拘
    束。（最高法院八十四年度台上字第一第九二號判決意旨參照），是原審採認公
    訴人之見解，認為被告所犯之竊盜罪與後述之詐欺得利罪間，有方法結果之牽連
    關係，為牽連犯，即有未合。（三）、按宣告緩刑，應就被告有無再犯之虞，及
    能否由於刑罰之宣告而策其自新等，加以審酌；又對於科刑之被告諭知緩刑，除
    應具備一定條件外，並須有可認為以暫不執行刑罰為適當之情形，最高法院四十
    九年台上字第二八一號、第二十九年上字第一九五０號判例意旨已有明示。經查
    ，被告先後犯詐欺得利、竊盜罪，並非無再犯之虞，亦無事證顯示以暫不執行為
    適當，原審未予詳查，為緩刑之宣告，尚有未洽。檢察官上訴意旨亦指摘及此，
    原判決既有可議，自應由本院將原判決撤銷改判。爰審酌被告犯罪動機、手段，
    所生危害及犯罪後之態度等一切情狀，就詐欺得利部分，量處有期徒刑四月，就
    竊盜部分量處有期徒刑三月，並定其應執行刑為有期徒刑五月。
據上論斷，應依刑事訴訟法第三百六十九條第一項前段、第三百六十四條、第二百九
十九條第一項前段、刑法第五十六條、第三百三十九條第二項、第一項、第三百二十
條第一項、第五十一條第五款，罰金罰鍰提高標準條例第一條前段，判決如主文。
本案經檢察官蔡茂松到庭執行職務。
中     華     民     國     八十九     年       五      月     十九     日
                              臺灣高等法院刑事第二十四庭
                      審判長法  官  陳  貽  男
                                        法  官  帥  嘉  寶
                                        法  官  李  世  貴
右正本證明與原本無異。
不得上訴。
                                        書記官  魏  汝  萍
中     華     民     國     八十九     年       五      月     二十二   日
附錄：本判決論罪科刑法條全文
刑法第三百三十九條
意圖為自己或第三人不法之所有，以詐術使人將本人或第三人之物交付者，處五年以
下有期徒刑、拘役或科或併科一千元以下罰金。
以前項方法得財產上不法之利益或使第三人得之者亦同。
前二項之未遂犯罰之。
刑法第三百二十條
意圖為自己或第三人不法之所有，而竊取他人之動產者，為竊盜罪，處五年以下有期
徒刑、拘役或五百元以下罰金。
意圖為自己或第三人不法利益，而竊佔他人之不動產者，依前項之規定處斷。
前二項之未遂犯罰之。


司法院資訊處製作；財團法人民間司法改革基金會備份。
